臺灣板橋地方法院刑事裁定　　　　　　　　　　　　　　九十一年度聲判字第四號
　　聲　請　人　乙○○
　　代　理　人　蔡宏修律師
　　被　　　告　丙○○
　　　　　　　　甲○○
右列聲請人因被告等妨害名譽案件，不服臺灣高等法院檢察署九十一年度議字第六○
二號駁回再議之處分（原不起訴處分案號：臺灣板橋地方法院檢察署九十年度偵字第
一四七二三號），聲請交付審判，本院裁定如左：
    主  文
聲請駁回。
    理  由
一、聲請意旨略以：
  (一)被告丙○○於民國八十九年十月十二日上午於板橋地方法院檢察署偵查庭內，在
    八十九年度偵續字第一九五號被告陳國銓偽造文書及侵占案件偵訊程序中，被告
    丙○○信口以：聲請人乙○○對財政部臺北市國稅局函知聲請人出資為親屬陳滿
    帆、陳國銓等購置財產，應申報贈與稅案件，故不申復或答辯，乃在頂上餐廳脅
    迫陳國銓簽發新臺幣（下同）三千萬及二千萬之支票與聲請人等語，而毀損聲請
    人名譽。而被告丙○○為現職律師，顯見其係惡意犯罪，其徒以「偵查不公開」
    云云矯飾，應屬無據，當負加重誹謗罪刑責云云。
  (二)臺北市國稅局以聲請人於八十二、八十三年間出資為陳國銓等人購置財產，應以
    贈與論並限期命聲請人申報贈與稅。聲請人不明究竟，乃於八十六年九月二十六
    日至陳國銓位於臺北縣蘆洲市○○路之寓所商議，時在場者另有會計師甲○○及
    律師丙○○二人，聲請人與陳國銓經被告丙○○、甲○○斡旋後，協議由陳國銓
    主動簽發三千萬及二千萬之支票二張，書明聲請人為受款人，該二紙支票，暫交
    被告甲○○保管，請被告甲○○續辦申覆。是被告丙○○與甲○○均為此事之見
    證人。嗣經臺北市國稅局查復，再函知聲請人仍應繳納贈與稅，聲請人電知被告
    甲○○，被告甲○○卻早將所保管之支票二張，任由陳國銓取回，而被告丙○○
    則否認上開見證之情事，致聲請人受有損害。因認被告二人另涉有刑法第三百四
    十二條背信罪嫌云云。
  (三)原處分意旨認同被告丙○○所辯「偵查不公開」之理由，不足阻遏以偵查庭做為
    誹謗罪庇護所之歪風。又原處分意旨認為聲請人與被告甲○○間無委任關係，係
    未詳查臺北市國稅局函文中所載「代理人甲○○」等證據，而做出與事實不符之
    處分。爰依刑事訴訟法第二百五十八條之一規定，聲請交付審判云云。
二、按告訴人不服上級法院檢察署檢察長或檢察總長認再議為無理由而駁回之處分者
    ，得於接受處分書後十日內委任律師提出理由狀，向該管第一審法院聲請交付審
    判。法院認為交付審判之聲請不合法或無理由者，應駁回之。刑事訴訟法第二百
    五十八條之一、第二百五十八條之三第二項前段，分別定有明文。
三、查本件聲請人告訴被告丙○○、甲○○妨害名譽等案件，先經臺灣板橋地方法院
    檢察署檢察官認罪證不足，以九十年度偵字第一四七二三號處分書為不起訴處分
    在案；聲請人不服聲請再議，同因罪證不足，經臺灣高等法院檢察署檢察長以九
    十一年度議字第六○二號處分書駁回之，此經本院依職權調取臺灣板橋地方法院
    檢察署九十年度他字第一○一六號、九十年度偵字第一四七二三號、臺灣高等法
    院檢察署九十一年度議字第六○二號等卷證、併上開處分書可稽。茲聲請人仍執
    前開情詞聲請交付審判云云，經查：
  (一)被告丙○○妨害名譽部分：
    按刑法公然侮辱罪，除行為人以言詞舉措侮辱他人外，須其行為係處於「公然」
    之情狀始足當之。而所謂「公然」，指侮辱行為足使不特定人或多數人得以共見
    共聞之狀態，司法院解釋院字第二一一七九號解釋足資參照。又刑法上之誹謗罪
    ，除行為人有指摘或傳述足以毀損他人名譽之事之行為外，更須本於散布於眾之
    主觀意圖，始足予相繩。蓋我國刑法妨害名譽罪章，在於保護個人之「外在名譽
    」法益，而所謂「外在名譽」，本係不特定人或公眾對於個人之評價，是行為人
    對於個人名譽法益之侵害，須以公然或散布於眾之方式，始足構成。至於非公開
    場合之謾罵、嘲弄，雖足使人生難堪之感覺，但對於個人之外在評價並無影響，
    僅係對於個人內心感覺之傷害，尚非我國刑罰法令所及。是查本件被告丙○○既
    係於偵查庭中，當庭對於聲請人有若干激烈言詞，惟偵查庭既非公開場合，被告
    丙○○亦係本於辯護人之職責對聲請人之陳述有所辯駁，並非本於散布於眾之意
    圖，自無涉犯公然侮辱或誹謗之可言。縱被告丙○○之言詞使聲請人心中難堪，
    但其行為既無明文刑罰法令足以相繩，自非刑事不法行為。且原偵查、再議程序
    亦均詳予敘明，此部分聲請人猶執意聲請交付審判云云，並無理由。
  (二)被告丙○○、甲○○背信部分：
    按刑法第三百四十二條之背信罪，須以為他人處理事務為前提，所謂為他人云者
    ，係指受他人委任，而為其處理事務而言，最高法院四十九年度臺上字第一五三
    ○號判例可資參照。又背信罪為侵害個人財產法益之罪，指行為人利用為他人處
    理事務之信任關係，竟為違背任務之行為，以損害本人利益或圖自己或第三人不
    法利益始足該當。矧聲請人所述，其因贈與稅事件，由被告甲○○會計師代撰申
    覆書，後國稅局又命聲請人補稅等情形，此係國家本於權力作用審查人民之申覆
    事件，縱被告甲○○確實受聲請人委任代為申覆，亦不能徒以申覆駁回之事實，
    遽認被告甲○○背信。至於聲請人指稱：其將陳國銓所簽發之支票二紙交由被告
    甲○○保管，同時被告丙○○在旁見證，嗣被告甲○○將支票交還陳國銓云云。
    然查被告甲○○是否代理聲請人申覆贈與稅案，與是否曾代為保管支票二紙，為
    二獨立事件，本不相涉，聲請人執臺北市國稅局函文中所載「代理人甲○○」等
    證據，即率認被告甲○○確曾代伊保管支票二紙云云，自屬無據。且聲請人所指
    支票二紙面額共計高達五千萬之譜，其交由被告甲○○保管，竟僅憑空言而無字
    據為證，孰能置信。況被告甲○○、丙○○均否認曾受被告委任代為處理贈與稅
    案或代保管支票，亦查無其他積極證據足證聲請人所指被告等代收票據之事為實
    。原偵查、再議程序詳查上開事證，因證據不足駁回在案，聲請人又據片面之詞
    ，再聲請交付審判，自無理由。
  (三)綜上所述，本件並無證據足認被告丙○○、甲○○有何妨害名譽、背信犯行，核
    原處分並無違誤。本件聲請人之聲請為無理由，揆以首揭說明，應予裁定駁回。
據上論斷，應依刑事訴訟法第二百五十八條之三第二項前段，裁定如主文。
中      華      民      國      九十一      年      五      月    二    日
                                  臺灣板橋地方法院刑事第六庭
                                      審判長法  官    張谷輔
                                            法  官    彭全曄
                                            法  官    林漢強
右正本證明與原本無異。
本件不得抗告。
                                            書記官    黃大千
中      華      民      國      九十一      年      五      月    二    日
